最高法院刑事判決　　　　　　九十六年度台上字第四五０五號
上　訴　人　甲○○
　　　　　　　　　　（
　　　　　　乙○○
　　　　　　　　　　之1（
上 列一 人
選任辯護人　張清富律師
上列上訴人等因違反毒品危害防制條例案件，不服台灣高等法院
高雄分院中華民國九十六年五月十六日第二審更審判決（九十五
年度上重更(一)字第二一號，起訴案號：台灣高雄地方法院檢察署
九十四年度偵字第一０四六一、一二六四七、一三七五五號），
提起上訴，本院判決如下：
    主  文
上訴駁回。
    理  由
本件原判決認定上訴人甲○○、乙○○及陳武鎮（另案偵查）均
明知海洛因係第一級毒品，不得持有、運輸及販賣，且係行政院
依據懲治走私條例授權公告之甲項管制進出口物品，不得持有、
運輸、販賣及私運進口。竟基於意圖營利販賣而自緬甸販入第一
級毒品海洛因及運輸海洛因入台、私運管制物品進口之犯意聯絡
，乙○○經甲○○之介紹而認識與緬甸販毒集團相識之陳武鎮；
甲○○、乙○○二人於民國九十三年十二月二十七日搭機由澳門
轉赴緬甸，與陳武鎮會合後，翌日（二十八日）經由陳武鎮之牽
線而向綽號「跛腳」之不詳姓名成年男子購買第一級毒品海洛因
磚，乙○○、陳武鎮各出資美金四萬五千元而共同販入毒品海洛
因磚共二十塊（毛重約七四一七．七公克），陳武鎮並於九十三
年十二月三十一日，請無法證明有犯意聯絡之某不詳姓名之成年
人將上開共同購入之海洛因磚二十塊送至甲○○、乙○○下榻之
仰光香格里拉飯店，並將藏放有海洛因磚之房間鑰匙交付甲○○
，甲○○再交付乙○○處理。三人約定毒品輸入台灣，扣除運費
、本金後，利益平分。乙○○自行將海洛因磚組裝置於其所有先
前已託運至緬甸之五具穩壓器中（每具穩壓器藏放四塊海洛因磚
），並將其中三具內藏海洛因磚（毛重四五００公克）之穩壓器
暫存放在緬甸仰光香格里拉飯店房間內，另二具內共藏八塊海洛
因磚（毛重二九一七．七公克）之穩壓器，則以收件人徐明宗之
名義，自緬甸仰光利用不知情之成年海運、報關人員，於九十四
年四月十五日運抵至高雄港。嗣經檢察官指揮警調單位組成專案
小組，於九十四年五月五日十八時許，在高雄市○○○路、民生
一路口拘提乙○○到案，並於其身上及所駕車輛查扣得進口貨物
稅費繳納證明四張、進口貨物申報單四張、出貨單三張等物；復
於翌日凌晨零時五十分許，至台南市○○區○○路一四五巷十八
號拘提甲○○到案，並於同日上午十時許，帶同乙○○前往高雄
港第六十八號碼頭海關進口倉庫提領查扣之裝運木箱一只（內裝
二具穩壓器）。經開箱後，由乙○○當場拆解二具穩壓器，並查
獲毒品海洛因磚八塊（毛重約二九一七．七公克），另透過國際
司法互助，委請美國緝毒署及緬甸警方協助，在緬甸仰光香格里
拉飯店儲藏室內，查獲甲○○名義所寄放三具穩壓器內之海洛因
磚十二塊（毛重約四五００公克）。又乙○○復承上開運輸第一
級毒品海洛因、私運管制物品進口之概括犯意，於九十四年四月
二十四日搭機前往柬埔寨，與不詳姓名綽號「阿正」之成年男子
約定，由乙○○以每塊海洛因磚新台幣九萬元之代價自柬埔寨替
其走私第一級毒品海洛因入台；乙○○亦以同一方法將八塊海洛
因磚組裝藏放在其所有事前已託運至柬埔寨之二具穩壓器之內（
每具穩壓器藏放四塊海洛因磚）。於九十四年五月三日以劉永泰
之名義託運，利用不知情之成年空運、報關人員，以空運方式寄
出於同月五日運抵桃園國際機場入境，經檢察官指揮專案小組至
上開機場查扣得二只裝運紙箱（內各裝一具穩壓器），開箱後當
場查獲第一級毒品海洛因磚八塊（毛重約三．三七公斤）。乙○
○前後共計走私入台第一級毒品海洛因磚十六塊（合計淨重五六
一四．九八公克，空包裝重四八五．七四公克，純度百分之五三
．三二，純質淨重二九九三．九一公克），含美國緝毒署及緬甸
警方於緬甸仰光香格里拉飯店儲藏室內所查獲之十二塊（此部分
未經我國司法機關扣案），合計海洛因磚二十八塊等情。係以上
開甲○○、乙○○共同販賣第一級毒品部分之事實，業據乙○○
、甲○○於警詢、偵查中自白自己之犯罪事實以及證人即共犯乙
○○、甲○○於警詢中互相指證甲○○、乙○○犯罪之證言，均
前後一致，自可採信；另依卷附國人入出境端末查詢報表、國人
入出境查詢結果所載，乙○○、甲○○均於九十三年十二月二十
七日搭乘GE363班機至澳門，於九十四年一月五日搭乘AE838班機
由緬甸返國，足認甲○○於警詢所稱：陳武鎮打電話叫綽號明哥
之人將海洛因磚二十塊送至香格里拉飯店，在「九十三年十二月
三十一日」，羅稚富拿緬甸仰光香格里拉飯店房間鑰匙，裡面有
一行李箱，箱內即有海洛因磚，數量沒點清，即交由乙○○帶至
一八一二號房處理等語，以及乙○○於警詢所稱：是武鎮與源頭
在聯絡毒品買賣，「九十三年十二月三十一日」，由甲○○拿緬
甸仰光香格里拉飯店鑰匙第一八一二號房，開啟後該房內即有二
十塊海洛因磚，我一個人在香格里拉飯店房間一八一二號房內組
裝等語，適與其二人之國人入出境資料所示之入出境時間相符，
堪認其二人在警詢之該部分供詞屬實。再觀乙○○於九十四年二
月九日搭乘AE837班機至緬甸，於九十四年二月十三日搭乘NX666
班機由澳門返國；甲○○亦於九十四年二月九日搭乘AE837 班機
至緬甸，於九十四年二月十三日搭乘GE362 班機由澳門返國，二
人於九十四年二月九日同機出境至緬甸，且同日不同機，然均自
澳門返國，足認乙○○於警詢所稱：……貨物遭緬甸海關扣留，
直至九十四年二月九日，「我與甲○○前往緬甸」，將遭海關扣
留之貨物領回，我委託當地李先生委託報關行……等語，所述曾
與甲○○一起於九十四年二月七日至緬甸處理遭緬甸海關扣留之
貨物，其日期雖與國人入出境資料之時間不符，衡情應係日久而
對詳細出境之時日有所遺忘，然二人確實有一同出境至緬甸，而
其二人一同出境必有其特定目的，亦堪認乙○○所稱之二人一起
去緬甸處理貨物遭緬甸海關扣留之事情，應屬實情。上訴人二人
共同販入及運輸之海洛因毒品，及乙○○運輸之毒品，確屬第一
級毒品海洛因，有法務部調查局九十四年七月十三日調科壹字第
二二００二０五五九號鑑定通知書附卷可查，復有海運報關單（
自緬甸運送穩壓器夾藏海洛因至台灣）、高雄港海關進口倉庫木
箱拆解穩壓器之照片在卷可憑，及扣案之海洛因磚八塊、穩壓器
、裝運木箱等扣案足資佐證。查海洛因係價格昂貴之違禁物，購
買不易，又一般施用毒品之人，若係為供自己吸食之用，通常在
某隱密地點向特定之毒販購買即可，且數量亦係供一定日數施用
之少量。上訴人二人並無施用毒品習性，親至緬甸與陳武鎮共同
購入海洛因磚，數量多達二十塊，復由乙○○親自夾藏於穩壓器
內，其中八塊復已託運入境。且毒品危害防制條例第四條第一項
之販賣、運輸第一級毒品罪，其法定刑甚重，政府鑑於近年來國
內毒品泛濫，對於國家、社會治安及國人身心健康之危害甚鉅，
除修訂相關法律規定及嚴厲查緝走私外，並於各大媒體宣導反毒
政策，上訴人等對此不能諉為不知，若非有厚利可圖，豈可能鋌
而走險運輸或販毒。以此觀之，上訴人二人與陳武鎮顯為售出以
牟取不法利益之意圖，而販入第一級毒品海洛因及運輸海洛因入
台之犯意聯絡及行為分擔，洵堪認定，上訴人二人均係以販入及
運輸毒品之犯意參與本案之犯行，且言明事成後扣除成本等，利
益分配獲利，乙○○直接參與販入及運送行為，而甲○○參與販
入行為而雖無實際參與運輸行為，然既以己意而共同參與犯罪，
仍應成立共同正犯。又乙○○替綽號「阿正」之人，運輸第一級
毒品海洛因之事實，業據乙○○於警詢、偵查時坦白供承，其確
實於九十四年四月二十四日搭乘BR265 班機出境前往柬埔寨，並
於九十四年五月四日由柬埔寨搭機返國，有卷附國人入出境資料
在卷可憑，足證乙○○所稱於九十四年四月二十四日搭機前往柬
埔寨，九十四年五月二日於柬埔寨磅遜港海邊某不知名飯店內，
阿正託其將八塊海洛因磚分裝在二只穩壓器內運輸回台灣等語，
應屬實情。此外，並有上開海洛因毒品、空運進口報單（自柬埔
寨空運穩壓器夾藏海洛因至台灣）、空運出貨單（自台灣空運穩
壓器至柬埔寨）、空運紙箱拆解穩壓器之照片、扣案之海洛因磚
八塊、穩壓器、裝運箱等扣案足資佐證。而前揭查扣之第一級毒
品海洛因磚八塊，因與上訴人二人共同運輸第一級毒品海洛因被
查扣之物，合併由法務部調查局檢驗結果，確屬第一級毒品海洛
因，亦有前揭法務部調查局九十四年七月十三日調科壹字第二二
００二０五五九號鑑定通知書附卷可查，事證明確。為其所憑之
證據及認定之理由。並以乙○○辯稱：並未與陳武鎮合購海洛因
，不知毒品被裝在穩壓器內要運回台灣云云；甲○○稱：伊是與
乙○○到緬甸做生意，不知其事，因擔心乙○○會死，希望能夠
幫乙○○脫罪才承認等語均不足採取，於理由欄內詳予指駁說明
。按海洛因屬毒品危害防制條例第二條第二項所列之第一級毒品
，且係懲治走私條例公告管制物品項目及其數額甲項第四款規定
之管制進出口物品。上訴人二人與陳武鎮均意圖營利而販入海洛
因，並自緬甸運送海洛因來台之行為，均犯毒品危害防制條例第
四條第一項之運輸第一級毒品罪、販賣第一級毒品罪及懲治走私
條例第二條第一項之私運管制物品進口罪。上訴人二人與陳武鎮
就上開犯行有犯意之聯絡及行為之分擔，均為共同正犯，上訴人
等持有第一級毒品之低度行為，已為販賣、運輸之高度行為所吸
收，不另論罪。上訴人等利用不知情之成年海運、報關人員代為
運送毒品入台報關，乃間接正犯。上訴人等以一行為同時觸犯運
輸第一級毒品罪、懲治走私條例第二條第一項之私運管制物品進
口罪，為想像競合犯，應依修正後刑法第五十五條規定從一重之
運輸第一級毒品罪論處；又甲○○就所犯運輸第一級毒品海洛因
之目的係為販賣，二罪間有方法、目的之牽連犯關係，並就其運
輸之目的係在販賣，及對國人健康之危害程度以觀，販賣應與實
害更為貼近等犯罪情節以論，販賣犯罪應屬情節較重。另乙○○
自柬埔寨運輸毒品海洛因來台之犯行，係犯毒品危害防制條例第
四條第一項之運輸第一級毒品罪及懲治走私條例第二條第一項之
私運管制物品進口罪，乙○○與綽號「阿正」之成年男子間，就
運輸、私運第一級毒品入台犯行有犯意之聯絡及行為之分擔，為
共同正犯，乙○○持有第一級毒品之低度行為，已為運輸之高度
行為所吸收，不另論罪。乙○○利用不知情之成年空運、報關人
員代為運送毒品入台報關，乃間接正犯。乙○○以一行為同時觸
犯運輸第一級毒品罪、私運管制物品進口罪，為想像競合犯，應
依修正後刑法第五十五條規定從一重之運輸第一級毒品罪論處；
又乙○○先後二次運輸第一級毒品及私運管制物品進口犯行，時
間緊接，所犯為犯罪構成要件相同之罪，顯係基於概括犯意為之
，應以修正前刑法第五十六之規定，以連續犯論以一罪，惟運輸
第一級毒品本刑為死刑、無期徒刑部分依法自不得再加重，僅就
運輸第一級毒品罪法定刑得併科罰金刑部分加重其刑，乙○○所
犯運輸毒品罪與所犯私運管制物品罪間為想像競合犯關係；應從
一重之運輸毒品罪論，又其連續運輸毒品與販賣毒品罪間有牽連
關係，應依修正前刑法第五十五條之規定，從一重之販賣第一級
毒品罪論斷。因而將第一審判決撤銷，適用毒品危害防制條例第
四條第一項、第十八條第一項前段、第十九條第一項，懲治走私
條例第二條第一項、第十一條，刑法第十一條前段、第二條第一
項前段、第二十八條、第三十七條第一項、第三十八條第一項第
二款，修正前刑法第五十五條、第四十二條第三項，修正前罰金
罰鍰提高標準條例第二條，審酌販賣毒品行為乃煙毒禍害之源，
上訴人二人正值青壯，應知毒品對國民身心健康戕害之鉅，竟不
知潔身自愛，僅為牟厚利竟至鋌而走險販入毒品並自國外運輸回
國入境，乙○○不僅於此，且為圖利益，猶受他人囑託，代為運
送毒品入境，且數量堪稱為鉅，若一旦流入市場，造成之危害將
相當鉅大，另考量上訴人二人對於本件販賣、運輸犯行均矢口否
認犯罪，未見悔意，犯後態度不佳，乙○○連續二次自國外運輸
毒品海洛因磚入境，數量龐大，危害嚴重，並無顯可憫恕之事由
等一切情狀，論處上訴人二人共同販賣第一級毒品罪，均量處無
期徒刑，乙○○併科罰金新台幣（下同）一百萬元、甲○○併科
罰金六十萬元，依法均諭知罰金易服勞役之標準，並依法宣告褫
奪公權終身。上訴人二人共同運輸、販賣之第一級毒品海洛因磚
十六塊（經我國警方查扣緬甸部分八塊、柬埔寨部分八塊計十六
塊，合計淨重五六一四．九八公克，純度五三．三二％，純質淨
重二九九三．九一公克，緬甸部分其餘十二塊海洛因磚由美國緝
毒署及緬甸警方查扣，毛重共四五００公克），係毒品危害防制
條例第二條第二項第一款所列之第一級毒品，既為查獲之第一級
毒品，無論有無於本案司法機關扣案，均應依同條例第十八條第
一項前段規定宣告沒收並銷燬之，鑑驗耗用之海洛因因已滅失，
故毋庸為沒收銷燬之諭知。扣案包裝第一級毒品海洛因之包裝袋
十六個（重四八五．七四公克），業經鑑定機關就之與內裝之海
洛因分別鑑析其重量，足見與扣案之海洛因並無不可析離之關係
，自緬甸海運進入高雄港第六十八號碼頭海關倉庫扣押之夾藏毒
品用電機穩壓器二具、裝運木箱一只，及自柬埔寨空運毒品入台
所用之裝運箱二只，穩壓器二具，係上訴人二人自緬甸運毒犯本
案供其運輸、隱藏毒品包裝所用，及乙○○自柬埔寨運毒犯本案
供其運輸、隱藏毒品包裝所用，該包裝具有防止毒品外逸、裸露
、潮濕之功能，並便於攜帶及運輸，皆為乙○○所有，依毒品危
害防制條例第十九條第一項規定，均宣告沒收；未扣案之穩壓器
三具（在緬甸香格里拉飯店查獲），為上訴人二人所有供預備犯
運輸第一級毒品罪所用，應依刑法第三十八條第一項第二款宣告
沒收；徐明宗之身分證影本一張為乙○○所有，為供犯罪所用之
物，應依刑法第三十八條第一項第二款宣告沒收。檢察官雖請求
對上訴人等宣告強制工作處分，惟本件並無證據證明上訴人等有
犯罪之習慣或以犯罪為常業，或因遊蕩或懶惰成習而犯罪，爰不
為強制工作處分之宣告。經核於法並無違誤。上訴人二人之上訴
意旨仍否認參與本件販賣及運輸第一級毒品之行為，再為事實之
爭執，或徒憑己意，對原審認事採證職權之適法行使為任意指摘
，或就與判決本旨無關之枝節問題漫指原判決違法，其等上訴均
難認有理由，均應予駁回。
據上論結，應依刑事訴訟法第三百九十六條第一項，判決如主文
。
中　　華　　民　　國　九十六　年　　八　　月　 十七 　日
                      最高法院刑事第九庭
                          審判長法官  洪　清　江
                                法官  石　木　欽
                                法官  李　伯　道
                                法官  林　勤　純
                                法官  陳　晴　教
      本件正本證明與原本無異
                                      書  記  官
中　　華　　民　　國　九十六　年　　八　　月　二十四　日
                                                Ａ
附錄條文：
毒品危害防制條例第四條第一項：
製造、運輸、販賣第一級毒品者，處死刑或無期徒刑；處無期徒
刑者，得併科新台幣一千萬元以下罰金。
